【裁判字號】    95,上訴,2215
【裁判日期】    951108
【裁判案由】    毒品危害防制條例
【裁判全文】
臺灣高等法院臺中分院刑事判決        95年度上訴字第2215號
上  訴  人  臺灣彰化地方法院檢察署檢察官
被      告  甲○○
上列上訴人因毒品危害防制條例案件，不服臺灣彰化地方法院95
年度訴字第1156號中華民國95年7月31日第一審判決 （起訴案號
：臺灣彰化地方法院檢察署95年度毒偵字第2199號、第2248號）
，提起上訴，復經臺灣臺中地方法院檢察署檢察官移送本院併案
審理（95年度毒偵字第3381號），本院判決如下：
    主  文
原判決撤銷。
甲○○連續施用第一級毒品，累犯，處有期徒刑壹年。扣案之海
洛因玖包（合計淨重零點玖玖公克）沒收銷燬之；塑膠空包裝袋
玖個及注射針筒伍支，均沒收之。
    事  實
一、甲○○曾於民國（下同）82、84年間，因違反肅清煙毒條例
    案件，分別經臺灣高等法院高雄分院及臺灣臺中地方法院，
    判處有期徒刑3年7月及3年確定，經接續執行，於93年1月26
    日縮刑期滿執行完畢。又其前因施用毒品案件，經依台灣彰
    化地方法院以89年度毒聲字第2429號裁定移送觀察、勒戒後
    ，認有繼續施用毒品之傾向，經檢察官聲請，台灣彰化地方
    法院以89年度毒聲字第2983號裁定移送戒治處所施予強制戒
    治一年，自89年7月17日起送臺灣雲林戒治所施以強制戒治
    滿3月後，其成效經評定合格，無繼續戒治必要，復經台灣
    彰化地方法院以90年度毒聲字第431號裁定停止戒治，所餘
    戒治期間付保護管束，迄90年6月22日保護管束期滿，未經
    撤銷其停止戒治，而視為業已執行期滿，由臺灣彰化地方法
    院檢察署檢察官以90年度戒毒偵字第975、976號為不起訴處
    分確定。詎其仍不知悔改，於強制戒治執行完畢釋放後5年
    內，復基於施用第一級毒品海洛因之概括犯意：(1)、自95年
    5月16日某時許起至同年5月27日某時許止，在其位於彰化縣
    鹿港鎮頂厝里頂厝巷14號之住所內及彰化縣鹿港鎮洛津里洛
    津國小公園內等處，以將第一級毒品海洛因摻水置放於注射
    針筒中，注射於手臂之方式，連續施用第一級毒品海洛因多
    次。嗣於95年5月23日下午2時許，在彰化縣鹿港鎮○○里○
    ○路與鹿東路旁為警查獲並扣得注射針筒一支；又於95 年5
    月28日下午4時許，在彰化縣鹿港鎮○○路415五號前為警查
    獲，並扣得海洛因9包（合計淨重0.99公克，裝入由甲○○
    所之有塑膠空包裝袋9個內）及注射針筒4支。(2)、又於95年
    6 月8、9日之某一日，在其位於彰化縣鹿港鎮頂厝里頂厝巷
    14 號之住所內，以前揭方法施用第一級毒品海洛因一次。
    嗣為警於95年6月14日19時25分許，在警局接受尿液採驗，
    結困呈嗎啡陽性反應而查覺上情。
二、案經彰化縣警察局鹿港分局報請臺灣彰化地方法院檢察署檢
    察官偵查起訴；復經台中市警察局第一分局函送台灣台中地
    方法院檢察署檢察官，再移送本院併案審理。
    理  由
一、上揭用第一級毒品海洛因之事實，業據被告分別於警詢、偵
    查、原審及本院均坦承不諱，且其分別於95年5月23日下午2
    時20分許、同年5月28日下午6時許及同年6月14日19時25分
    許為警查獲時所採取之尿液，經送鑑驗結果，確呈嗎啡陽性
    反應，此有詮昕科技股份有限公司95年6月2日、同年6月13
    日、同年7月5日所出具之濫用藥物尿液檢驗報告3紙附卷可
    稽；而扣案之白色粉末9包（合計淨重0.99公克），確係海
    洛因成分，並有法務部調查局調科壹字第140013054號鑑定
    通知書一紙、彰化縣警察局鹿港分局扣押物品目錄表3紙及
    查獲照片5張在卷可按。此外，復有扣案之塑膠空包裝袋9
    個及注射針筒5支可資佐證。再參以施用第一級毒品海洛因
    具有成癮性，被告前又已有施用毒品之犯行，有其前案紀錄
    可憑，且經觀察勒戒、強制戒治後，仍再次施用毒品，被告
    顯有難以戒斷，且已成癮之情事，故雖被告分別於95年5月
    23日下午2時20分許及同年5月28日下午6時許為警查獲前3
    日以外之施用毒品犯行未經採尿鑑驗，然依前開說明，亦應
    認被告之自白確與事實相符，洵堪採信。另被告曾因施用毒
    品案件，經裁定送觀察、勒戒及強制戒治紀錄，如事實欄所
    載，，有臺灣高等法院被告全國前案紀錄表及臺灣彰化地方
    法院檢察署刑案資料查註紀錄表各一份在卷足憑，被告顯係
    於受強制戒治執行完畢釋放後，5年內再犯本案施用毒品之
    罪，依毒品危害防制條例第23條第2項規定，應依法論科。
    綜上所述，本件犯罪事證明確，被告前開犯行洵堪認定。
二、核被告所為，係犯毒品危害防制條例第10條第1項之施用第
    一級毒品罪。被告為施用毒品持有第一級毒品，其持有之低
    度行為應為施用之高度行為所吸收，不另論罪。被告行為後
    ，刑法第56條連續犯之規定，業於94年2月2日修正公布刪除
    ，並於95年7月1日施行，則被告之犯行，因行為後新法業已
    刪除連續犯之規定，此刪除雖非犯罪構成要件之變更，但顯
    已影響行為人刑罰之法律效果，自屬法律有變更，依新法第
    二條第一項規定，比較新、舊法結果，仍應適用較有利於被
    告之行為時法律即舊法論以連續犯（最高法院95年第8次刑
    事庭會議決議參照）；是以被告先後多次施用第一級毒品之
    犯行，時間緊接，所犯係構成要件相同之罪，顯係基於概括
    犯意反覆為之，為連續犯，應依刑法修正前第56條規定，以
    一罪論，並加重其刑；被告於事實一之(2)施用毒品部分，雖
    未經起訴，但此部分與起訴罪部分有連續犯裁判上一罪關係
    ，為起訴效力所及，復經檢察官移送併案審理，本院自得依
    法論究。被告有事實欄所載科處有期徒刑及執行紀錄，有臺
    灣彰化地方法院檢察署刑案資料查註紀錄表及臺灣高等法院
    被告全國前案紀錄表各一份附卷可稽，茲於5年以內再故意
    犯本件有期徒刑以上之罪，不論依修正前之刑法第47條，或
    修正後之刑法第47條第1項之規定，均構成累犯，對被告而
    言並無有利或不利之情形，自不生新舊法比較之問題，應逕
    依修正前之刑法第47條，論以累犯，並遞予加重其刑。
三、原判決認被告罪證明確而予科刑，固非無見，惟查：被告另
    有於事實一之(2)施用毒品之犯行，雖未經起訴，但此部分與
    起訴罪部分有連續犯裁判上一罪關係，為起訴效力所及，原
    審未及併案審理，尚有未合；又扣案塑膠空包裝袋9個，屬
    於被告所有用以裝盛海洛因使用，原判決未予宣告沒收，亦
    有未洽。檢察官上訴意旨亦指摘原審未及將事實一之(2)部分
    合併審判，為有理由。原判決既有上述可議之處，自無可維
    持，應由本院將原判決撤銷改判。爰審酌被告前曾有施用毒
    品罪行，經送觀察勒戒、強制戒治執行完畢釋放後，猶不知
    悔改，再施用毒品不輟，不僅戕害自身健康，更辜負國家將
    之視為病人，並施以長時間之戒治處遇之苦心，惟其對他人
    權益之侵害仍屬有限，犯行已坦承犯行，暨其犯罪動機、目
    的、手段、施用之次數、期間及其智識程度、生活狀況等一
    切情狀，量處如主文第2項所示之刑。扣案之海洛因9包（合
    計淨重0.99公克），係屬第一級毒品，應依毒品危害防制條
    例第18條第1項前段規定，沒收銷燬之。另扣案之塑膠空包
    裝袋9個及注射針筒5支，均係被告所有，且供其施用毒品犯
    罪所用之物，業據其陳明在卷，爰依刑法第38條第1項第2款
    規定，併予宣告沒收。
據上論斷，應依刑事訴訟法第369條第1項前段、第364條、第299
條第1項前段，毒品危害防制條例第10條第1項、第18條第1項前
段，刑法第11條、第2條第1項前段、第56條（修正前）、第47條
（修正前）、第38條第1項第2款，判決如主文。
本案經檢察官乙○○到庭執行職務。
中    華    民    國    95    年    11   月    8      日
            刑事第七庭  審判長法  官  林  榮  龍
                              法  官  黃  日  隆
                              法  官  江  錫  麟
上列正本證明與原本無異。
如不服本判決應於收受送達後十日內向本院提出上訴書狀，其未
敘述上訴之理由者並得於提起上訴後十日內向本院補提理由書（
均須按他造當事人之人數附繕本）。
                              書記官  劉  建  智
中    華    民    國    95    年    11    月    9     日
附錄本案論罪科刑法條：
毒品危害防制條例第10條：
  施用第一級毒品者，處 6 月以上 5 年以下有期徒刑。
  施用第二級毒品者，處 3 年以下有期徒刑。
                                                      Ａ


司法院資訊處製作；財團法人民間司法改革基金會備份。
